【裁判字號】    98,交聲,529
【裁判日期】    980630
【裁判案由】    違反道路交通管理處罰條例聲明異議
【裁判全文】
臺灣士林地方法院交通事件裁定         98年度交聲字第529號
原處分機關  交通部公路總局臺北區監理所基隆監理站
異  議  人
即受處分人  甲○○
上列異議人即受處分人因違反道路交通管理處罰條例案件，對於
交通部公路總局臺北區監理所基隆監理站於中華民國98年3 月11
日所為之基監字第裁42-C00000000號裁決書（原舉發單號：台北
縣政府警察局北縣警交大字第C00000000 號），聲明異議，本院
裁定如下：
    主  文
異議駁回。
    理  由
一、按汽車駕駛人，駕駛汽車拒絕接受酒精濃度測試之檢定者，
    處新臺幣（下同）60,000元罰鍰，並當場移置保管該汽車及
    吊銷該駕駛執照；又汽車駕駛人，曾依第35條第4 項前段之
    規定吊銷駕駛執照者，3 年內不得考領駕駛執照，道路交通
    管理處罰條例第35條第4 項前段、第67條第2 項分別定有明
    文。
二、原處分意旨略以：異議人即受處分人（下稱：異議人）甲○
    ○駕駛車牌號碼1310-PL 號自用小客車，於民國98年3 月7
    日凌晨0 時20分許，在臺北縣汐止市○○路○段與忠孝東路
    口處，經臺北縣政府警察局汐止分局執勤員警舉發「拒絕接
    受酒精濃度測試之檢定」違規，依道路交通管理處罰條例第
    35條第4 項規定，處罰鍰60,000元整，吊銷駕駛執照，並依
    同條例第67條第2 項（原裁決書漏引，應予補充更正）三年
    內禁考等語。
三、異議意旨略以：據警方執勤酒測錄影存證中，已確認伊絕無
    拒測之事實，請求再次查證警方錄影；又車內屬於密閉空間
    ，員警稱有酒味，純屬臆測，爰依法聲明異議云云。
四、經查：
  (一)異議人甲○○於98年3 月7 日凌晨0 時20許，駕駛車牌號碼
    1310-PL 號自用小客車，行經臺北縣汐止市○○路○段與忠
    孝東路口處，因開車有蛇行異常情形，為警上前攔停盤查，
    嗣拒絕接受酒精濃度測試之檢定，警員乃製單舉發違規。因
    異議人拒絕在臺北縣政府警察局舉發違反道路交通管理事件
    通知單上之「收受通知聯者簽章」欄上簽名，警復在該欄記
    明：「拒簽」，並於違規事實欄中載明：「當事人拒絕酒測
    ，警方已告知相關權利義務」等情，有臺北縣政府警察局舉
    發違反道路交通管理事件通知單1 紙在卷可憑，至堪認定。
  (二)異議人雖執前詞置辯，並請求查證警方錄影。經查，警方於
    前揭時地見異議人拒絕酒測，進行錄影蒐證，有光碟2 片附
    於臺灣士林地方法院檢察署98年度偵字第4020號妨害公務案
    卷（下稱：第4020號卷）內可憑。當時情形復據臺灣士林地
    方法院檢察署檢察官勘驗後，製有勘驗筆錄附於前開偵查卷
    內可稽（參見第4020號卷第41頁以下），並據本院調取該偵
    卷核閱無訛。其中，關於異議人拒絕酒精濃度測試部分，並
    據本院調取扣案光碟再為勘驗，結果略以：
  1.錄影時間00:43 ，員警詢問：「先生，是要去吹還是拒測？
    」。
  2.錄影時間00:50 ，員警勸告異議人接受酒測：「吹對你比較
    有利，你不吹以最高罰不好」。
  3.錄影時間01:19 ，員警再次詢問：「確定不吹？」異議人答
    ：「你說我應該怎麼辦？」
  4.錄影時間01:47 ，員警再次詢問：「你確定不測？有沒有確
    定？」（員警建議異議人接受酒測，異議人與員警持續在旁
    交談）
  5.錄影時間03:25 ，（拖吊車到場，另1 名員警表示對異議人
    做拒絕酒測單）該另名員警並提醒異議人取走車上貴重物品
    。
  6.錄影時間05:32 ，異議人出手阻擋攝影機，稱：「我已經承
    認了，你還拍什麼拍呀？」
    綜上，足認異議人確有拒絕酒精濃度測試等情無訛。
  (三)又當時值勤員警亦經臺灣士林地方法院檢察署檢察官於異議
    人涉嫌之98年度偵字第4020妨害公務案件偵查中（異議人業
    經檢察官於98年5 月29日以其涉犯刑法第135 條第1 項妨害
    公務執行罪嫌提起公訴）傳訊到庭，就本件舉發經過結證稱
    異議人於前揭時、地拒絕酒測，為警扣車、吊扣駕照及車輛
    ，因而大怒，起意於現場為妨害公務執行、侮辱公務員之犯
    行等情詳確（參見98年3 月23日偵訊筆錄，第4020號卷第47
    頁以下）。查證人蔣政哲與異議人素昧平生，原無嫌隙，偶
    因依法執行勤務，而查獲本件異議人違規情事。證人身為公
    務員，當場又據警員蒐證錄影，當無設詞誣陷異議人，致己
    身負偽證重罪之必要，堪信所證實在。況由警方蒐證之甲○
    ○酒駕拒測錄影內容，亦可證異議人當日於現場時經員警多
    次詢問，均拒絕接受酒精濃度測試等情，益見異議人辯稱伊
    未拒絕酒測云云，純屬卸責之詞，委不足採。此外，並有載
    明異議人拒測之酒精濃度測試紙1 張附卷可佐，本件異議人
    確有拒絕接受酒精濃度測試之事實，至為明確。
  (四)又異議人駕駛車牌號碼1310-PL 號自用小客車，於民國98年
    3 月7 日凌晨0 時20分許，行經臺北縣汐止市○○路○段與
    忠孝東路口處時，係因開車有蛇行異常情形，始為警上前攔
    停；盤查後，亦發覺異議人身上確有酒味，亦有員警張智皓
    報告書在卷足憑。況異議人附載之乘客謝秋美並未拒絕酒測
    ，經測得其呼氣中酒精濃度達每公升1.28毫克，亦堪佐證員
    警攔停後，確非無對於異議人即車牌號碼1310-PL 號自用小
    客車駕駛人發動酒測之正當事由，併予敘明。
五、綜上所述，異議人確有於上揭時、地駕駛自用小客車經員警
    攔停稽查後，仍拒絕接受酒精濃度測試檢定之違規行為，從
    而，原處分機關依首揭道路交通管理處罰條例第35條第4 項
    前段之規定，裁處受處分人罰鍰60,000元，吊銷駕駛執照，
    且依同條例第67條第2 項之規定，3 年內不得考領駕駛執照
    ，核屬無誤，本件異議為無理由，應予駁回。
據上論斷，應依道路交通案件處理辦法第19條，裁定如主文。
中    華    民    國    98    年    6     月    30    日
                  交通法庭法  官  許辰舟
以上正本證明與原本無異。
如不服本裁定應於裁定送達後5 日內向本院提出抗告狀。
                          書記官  李典育
中    華    民    國    98    年    6     月    30    日


司法院資訊處製作；財團法人民間司法改革基金會備份。
